【裁判字號】    90,自,323
【裁判日期】    900926
【裁判案由】    詐欺
【裁判全文】
臺灣臺中地方法院刑事判決                            九十年度自字第三二三號
    自  訴  人  乙○○
    被      告  甲○○
右列被告因詐欺案件，經自訴人提起自訴，本院判決如左：
    主  文
甲○○無罪。
    理  由
一、自訴意旨略以：被告甲○○於民國（下同）八十九年九月十八日至自訴人乙○○
    投資經營之「愛無限歌唱中心消費共新台幣（下同）一萬七千一百元，被告係第
    一次前來消費，結帳時陳稱其未帶現款，也未有價值之物可抵押，而要求簽帳，
    並言明不超過一週即以現金付清，自訴人見狀只好讓被告簽立同額本票乙紙。然
    至約定還款日期，被告均置之不理，並避不見面，是被告顯然自始即有計劃騙取
    自訴人提供其消費之不法利益，因認被告涉犯刑法第三百三十九條之詐欺罪嫌云
    云。
二、按犯罪事實應依證據認定之，無證據不推定其犯罪事實；又不能證明被告犯罪或
    其行為不罰者，應諭知無罪之判決，刑事訴訟法第一百五十四條、第三百零一條
    第一項分別定有明文。又刑法第三百三十九條詐欺罪之成立，以意圖為自己或第
    三人不法之所有，以詐術使人將本人或第三人之物交付為要件。所謂以詐術使人
    交付，必須被詐欺人因該詐術而陷於錯誤，若其所用之方法，不能認為詐術，亦
    不致使人陷於錯誤，即不構成該罪，最高法院四十六年台上字第二六○號亦著有
    判例。刑法第三百三十九條之詐欺罪，係以行為人於客觀上施用詐術使人陷於錯
    誤，並於行為之初，即以意圖為自己不法之所有或意圖得財產上不法之利益，為
    其構成要件，至於民事債務當事人間，若有未依債務本旨履行給付之情形，在一
    般社會經驗而言，原因非一，其因不可歸責之事由無法給付，或因合法得對抗他
    造主張抗辯而拒絕給付，甚至債之關係成立後，始行惡意遲延給付，皆有可能，
    非必出於自始無意給付之詐欺犯罪一端，又刑事被告依法不負自證無罪之義務，
    苟無足以證明其債之關係發生時自始故意藉此從事財產犯罪之積極證據，自難違
    反刑事訴訟法第一百五十四條之規定，以被告單純債務不履行之客觀事態，推定
    被告自始即有不法所有之意圖而施用詐術。自訴人認被告涉犯前開詐欺犯行，無
    非以右揭事實，業有被告所簽發交付之面額一萬七千一百元之本票影本一紙為其
    論據。然訊據被告固坦承曾於上開時間，至自訴人所經營之歌唱中心消費等情，
    惟堅決否認有為何詐欺之犯行，辯稱：當日除伊之外，與之一同前往消費共有四
    人，伊等四人約好費用各自分攤，原本是簽二萬二千多元本票，後來伊把自己那
    部分消費款項五千多元付清，其他三人的部分未還清，還差一萬七千多元，自訴
    人叫伊就剩餘部分再簽一張本票，所以才有卷附之本票，伊並無詐欺之意等語。
    經查：自訴人於本院審理時陳稱：被告在此次消費前，亦曾與朋友一同前來消費
    ，因為之前被告都是與朋友來，由朋友付款，所以不知被告沒有錢，才讓被告簽
    帳（見本院九十年六月十五日訊問筆錄）；又自訴人就被告所稱：被告就消費款
    項已付清五千餘元，因自訴人要求始再就其餘部分簽發本票等節，並不爭執。準
    此以觀，顯見被告於獲取消費當時，並未施行任何詐術欺罔自訴人，致自訴人陷
    於錯誤而為給付，參以被告嗣後確已還清部分消費款項，並非於消費後旋即逃匿
    無蹤等情，是縱被告消費之後雖遲未向自訴人清償其餘消費款項，尚難僅以被告
    遲未清償上開消費款，遽認被告自始即有為自己不法之利益而對自訴人施用詐術
    之犯行。綜上所述，被告所為，既與刑法第三百三十九條詐欺罪之構成要件有間
    ，應認本案僅屬消費款未依約償還之民事糾葛。是則，本件既查無其他積極證據
    足資認定被告有自訴人所指本案詐欺犯行，其犯罪即屬不能證明，自應為無罪之
    諭知。
據上論斷，應依刑事訴訟法第三百四十三條、第三百零一條第一項，判決如主文。
中      華      民      國      九十      年      九    月    二十六    日
                                臺灣臺中地方法院刑事第六庭
                                    法  官  劉  麗  瑛
如不服本判決，應於送達後十日內向本院提出上訴狀 （須附繕本） ，上訴於台灣高等
法院台中分院。
                                    書記官
中      華      民      國      九十      年      九    月    二十六    日


司法院資訊處製作；財團法人民間司法改革基金會備份。
